【裁判字號】    95,上易,609
【裁判日期】    950630
【裁判案由】    妨害秘密等
【裁判全文】
臺灣高等法院刑事判決                 95年度上易字第609號
上  訴  人
即  被  告  甲○○
選任辯護人  黃榮謨律師
            胡坤佑律師
上列上訴人因妨害秘密等案件，不服臺灣臺北地方法院94年度易
字第2056號，中華民國95年2月25日第一審判決（起訴案號：臺
灣臺北地方法院檢察署94年度偵字第4461號），提起上訴，本院
判決如下：
    主  文
上訴駁回。
    事  實
一、甲○○與吳以倫為夫妻，因雙方感情不睦且吳以倫於民國92
    年7月間，自臺北市○○街261巷16號2樓住處遷離後，甲○
    ○竟基於妨害秘密之犯意，以不詳方法利用竊錄設備無故竊
    錄乙○○在臺北縣新店市○○路12號7樓住處與他人非公開
    之電話談話，而於92年10日17日間錄得乙○○與刻在美國工
    作之吳以倫非公開談話之電話談話。嗣於93年6月8日甲○○
    與吳以倫之離婚訴訟（即原審法院93年度婚字第827號、93
    年度家調字第440號事件）進行中，甲○○即以前開談話譯
    文為證據，向該家事法庭提出本訴答辯(一)反訴準備狀，並表
    明可提出前開談話附著之錄音帶供勘驗，乙○○經吳以倫轉
    知始悉上情。
二、案經乙○○訴由臺北市政府警察局松山分局報請臺灣臺北地
    方法院檢察署檢察官偵查起訴。
    理  由
一、訊據被告甲○○固坦承其曾於離婚訴訟中提出前開談話譯文
    ，且有該談話之錄音帶等情，惟矢口否認有何妨害秘密之犯
    行，並辯稱：伊與吳以倫為夫妻關係，伊為保障婚姻幸福，
    證實他有違反婚姻貞潔的事實，錄音對象是針對吳以倫；吳
    以倫是空服員，他每個月都會有不同行程，有時候，他人在
    國內，他卻打電話告訴伊說他人在國外，而且竊聽器實際上
    確實是裝在伊家裡錄的。吳以倫於92年7月間遷出撫遠街住
    處後，仍時常返回，並利用裝設該處之電話與人聯絡，伊係
    於92年9、10月間在撫遠街住處電話裝設錄音設備，而錄得
    前開談話，伊並未在告訴人住處裝設錄音設備，且伊係基於
    防衛婚姻圓滿之理由而為上開錄音行為，並非無故竊錄云云
    。經查：
（一）、本件被告於93年6月8日其與吳以倫離婚訴訟進行中，提
        出本訴答辯、反訴準備狀檢附系爭談話譯文，而於前開
        書狀中表明可提出錄音帶供勘驗，且吳以倫於92年7 月
        即搬出撫遠街住處並遷出戶籍等情，業經被告坦白承認
        在卷可按，核與證人吳以倫證述情節相符，且有上開書
        狀在卷可資佐證，自堪信上開事實為真。
（二）、證人乙○○於原審及本院審理中到庭結證稱：因被告與
        吳以倫之離婚訴訟中提出系爭談話譯文，伊才知道電話
        遭竊錄的情況；依據前開談話譯文之內容第1行「何（
        指乙○○）稱：我到現在都沒碰到他（乙○○前夫卓金
        福）」、第23行「何稱：禮拜一，你不是要飛吉隆坡，
        禮拜二回來」、第28行「吳（指吳以倫）稱：禮拜一飛
        馬來西亞，禮拜二在吉隆坡，禮拜三下午3、4點回來」
        、第30行「吳稱：20、21、22號，4、5點回來到臺北」
        、第39行「何稱：嗯，你要明天才回來呀」、第40 行
        「吳稱：後天吧，大概早上到臺北都8點了」等記載、
        伊前夫卓金福係於92年10月16日回到臺灣及吳以倫之班
        表配合來看，可以知道前開談話之通話時間是在92年10
        月17日，而當時吳以倫人在美國安哥拉治市，伊係用住
        處之電話打到吳以倫在安哥拉治市之住宿飯店，再請住
        宿飯店轉接到吳以倫的房間，所以伊認為係被告在伊住
        處安裝設備竊錄上開談話等語，及伊希望能夠給被告一
        個懲罰，被告不應該將伊與姐姐私人間的對話散播給他
        人等語（見原審95年2月8日審判筆錄及本院95年4月12
        日行準備程序筆錄）。
（三）、證人吳以倫於原審審理中亦到庭結證稱：伊自76年起在
        華航任職，擔任空服員之職務，員工編號為630397號，
        依據92年10月班表之記錄，伊在臺灣時間92年10月14日
        下午4時15分自中正機場飛到安哥拉治市，飛抵時間為
        當地時間92年10月14日上午9時20分，停留休息24小時
        後，再於當地時間92年10月15日上午11 時20分許飛往
        紐約，飛抵時間為當地時間92年10月15日晚上10時10分
        ，經過停留休息，再於當地時間92年10月16日晚上11時
        55分飛回安哥拉治市，飛抵時間為當地時間92年10月17
        日凌晨3時許，經過停留休息48小時，復於當地時間92
        年10 月18日凌晨4時35分飛往臺北，飛抵時間為臺灣時
        間92年10 月19日上午6點30分左右，所以92年10月17日
        時伊人是在安哥拉治市，因安哥拉治市之行動電話無法
        接通，所以伊應該是用旅館的電話與乙○○聯絡過，內
        容與前開電話譯文差不多，而當時被告是在臺灣，被告
        不可能從伊這方錄到系爭談話譯文等語（同上審判筆錄
        ）。
（四）、證人即李昌隆亦於偵查中證稱：吳以倫在92年10月9日
        去吉隆坡，同年月10日回臺北，同年月14日出發到紐約
        ，先在安哥拉治市住1晚，同年月15日才到紐約，同年
        月18日出發回臺灣，飛抵時間為同年月19日，同年月20
        日又去吉隆坡，同年月22日回臺灣等語（見94年8月23
        日偵訊筆錄）。
（五）、另核對前開談話譯文及證人吳以倫之班表（見本件偵卷
        第49頁、第50頁、第137頁），前開談話譯文第28行「
        吳（即吳以倫）稱：禮拜一飛馬來西亞，禮拜2在吉隆
        坡，禮拜3下午3、4點回來」、第30行「吳稱：20、21
        、22號，4、5點回來到臺北」與吳以倫於92年10月20日
        即星期1飛吉隆坡、同年月22日即星期3飛回臺北之班表
        紀錄相合；前開談話譯文第39行「何（即乙○○）稱：
        嗯，你要明天才回來啊」、第40行「吳稱：後天吧！大
        概要早上7點到臺北都8點了」、第57行「何稱：你都出
        去幾天了」、第58行「吳稱：1、2、3、4、5，4天」、
        第59行「何稱：禮拜2、3、4、5，今天都第4天啦」與
        吳以倫於92年10月14日即星期2自臺北飛安哥拉治市、
        同年月18日即星期6起飛往臺北之班表記錄亦相符合，
        且由前開談話譯文中吳以倫多次提到將「飛回臺北」之
        紀錄，顯見證人乙○○、吳以倫所稱係於92年10月17日
        遭錄得前開談話，且證人吳以倫斯時係在美國，被告當
        時人在臺灣等節與事實相符，足認被告確係以不詳方法
        在證人乙○○位於新店市住處裝設竊錄設備而於92年1
        0月17日竊錄系爭非公開之電話談話，被告所辯其係於
        撫遠街住處電話錄得云云，顯與事實不合，難以採信。
        （六）、另被告係以不詳方法在證人乙○○位於新店市
        住處裝設竊錄設備而於92年10月17日竊錄前開非公開談
        話如前述，其行為顯有妨害他人秘密之事實，難認具有
        維護家庭健全圓滿、防衛婚姻生活安全、去除婚姻貞潔
        疑慮等防衛具有正當理由。至於被告聲請傳喚證人吳肇
        元之證言部分，證人吳肇元為被告與證人吳以倫之子，
        欲證明被告與證人吳以倫相處及證人吳以倫於92年7月
        遷出後是否返回撫遠街住處等節，並無法為本件被告有
        利認定之依據。事證明確，被告犯行堪以認定。
二、核被告所為，係犯刑法第315條之1第2款之無故以錄音竊錄
    他人非公開談話罪。原審因依刑法第315條之1第2款、第315
    條之3、第41條第1項前段、罰金罰鍰提高標準條例第2條規
    定，並審酌被告於警詢、偵查、原審及本院審理中均否認犯
    行，犯後態度不佳，犯罪手段及犯罪對於告訴人所生之損害
    等情狀，以被告甲○○無故以錄音竊錄他人非公開之談話，
    處拘役50日，並諭知易科罰金之折算標準；並就前開談話附
    著之錄音帶1卷，為竊錄內容之附著物，並依刑法第315條之
    3之規定宣告沒收，其認事用法，洵無不當，量刑亦屬妥適
    ，被告上訴否認犯罪，指摘原判決不當，非有理由，其上訴
    應予駁回。
據上論斷，應依刑事訴訟法第368條，判決如主文。
本案經檢察官沈明彥到庭執行職務。
中    華    民    國    95    年    6     月    30    日
                  刑事第八庭審判長法  官  鄭文肅
                                  法  官  陳國文
                                  法  官  江國華
以上正本證明與原本無異。
不得上訴。
                                  書記官  陳玉嬋
中    華    民    國    95    年    7     月    3     日
附錄本案論罪法條
刑法第315條之1
有左列行為之一者，處3年以下有期徒刑、拘役或3萬元以下罰金
：
一、無故利用工具或設備窺視、竊聽他人非公開之活動、言論或
    談話者。
二、無故以錄音、照相、錄影或電磁紀錄竊錄他人非公開之活動
    、言論或談話者。


司法院資訊處製作；財團法人民間司法改革基金會備份。
